【裁判字號】    88,上易,5291
【裁判日期】    890321
【裁判案由】    賭博
【裁判全文】
臺灣高等法院刑事判決                          八十八年度上易字第五二九一號
    上  訴  人
    即  被  告    甲○○
    選任辯護人    廖年盛
右上訴人，因賭博案件，不服臺灣桃園地方法院八十八年度易字第六九九號，中華民
國八十八年七月九日第一審判決（起訴案號：臺灣桃園地方法院檢察署八十七年度偵
字第一八二五二號），提起上訴，本院判決如左：
    主      文
上訴駁回。
    事      實
一、林昭名（經臺灣桃園地方法院八十八年易字第六九九號案件判決有罪後，未上訴
    而確定）自民國（下同）八十七年十月二十一日起，由基於幫助以賭博為常業犯
    意之上國股份有限公司（下稱上國公司）負責人甲○○，以每月新台幣（下同）
    三萬元之代價提供上國公司坐落桃園縣八德市○○街二三號二樓之一公眾得出入
    之場所供林昭名開設「超騎兵遊藝場」，擺設電動玩具「滿天星」三十五台、「
    鑽石超級列車拉霸」二台、「滿貫大亨（麻將）」六台、「百萬雄兵（象棋）」
  二台、「大型跑馬座」一台，林昭名並與王靜昱、潘秀娟、曾志光及劉信忠、邱
    華菲共同基於犯意之聯絡，分別自八十七年十二月一日、十一月三十日，以每月
    二萬元雇用曾志光擔任晚班領班；以每月二萬元雇用王靜昱、潘秀娟擔任開分員
    之工作，共同利用上開機具與不特定之顧客變相賭博財物，均藉以為生，賴以為
    常業。滿天星電動玩具，係以一比一方式開分後（即每一分為每一元），自由押
    注，以一比一對賭，最高可押八十分，賭客可依剩餘分數，以一分兌換一元方式
    兌換現金，無上限之限制，且賭客所贏取之分數達一定分數以上時，則可通知王
    靜昱、潘秀娟洗分，再由王靜昱、潘秀娟二人告知曾志光，曾志光再轉告知遊藝
    場店內之現場負責人劉信忠，復由劉信忠通知在外待命之邱華菲，將賭客所洗分
    數等值之現金以檳榔盒裝，送至該遊樂場樓下大門外等候之賭客領取；茍上開電
    動玩具係以代幣賭玩者，該代幣亦得兌換現金。賭客江金枝、吳俊青、蘇文忠、
    簡正瑞、林傳日則基於概括之犯意，自「超騎兵遊藝場」開幕時起，即多次前往
    而以上開電動賭博機具與林昭名對賭財物，嗣於八十七年十二月三日凌晨三時十
    五分許，適有前揭賭客江金枝、吳俊青、蘇文忠、簡正瑞、林傳日及第一次前往
    該址之賭客蔡文欽、戴克忠、冷宇皓在場賭博財物時，為警當場查獲，並扣得現
    場賭博機具「滿天星」三十一台、「鑽石超級列車拉霸」二台、「滿貫大亨（麻
    將）」六台、「百萬雄兵（象棋）」二台、「大型跑馬座」一台、林昭名所有供
    犯罪所用或預備用之代幣四千五百枚、監視鏡頭五個、監視器螢幕八個、機台出
    牌中獎率控制器一台、累積分看板二台、計算機一台、螢幕切換器三台、開分鑰
    匙三支及未插電電動機具「滿天星」四台、備用ＩＣ板十片、及賭台上或兌換籌
    碼處之賭資共三萬四千九百元。（前述共犯及賭客均已經另案判決）。
二、案經桃園縣警察局八德分局報請臺灣桃園地方法院檢察署檢察官偵查起訴。
    理      由
一、上訴人即被告甲○○雖坦承將房屋出租予林昭名，惟辯稱：由於其長期在外，不
    知林昭名所經營之情形，且當林昭名第一次被查獲後，其即要求林昭名搬家，然
    林昭名告知需要時間云云。惟查：林昭名、王靜昱、潘秀娟、曾志光、蔡文欽、
    江金枝、吳俊青、蘇文忠、戴克忠、簡正瑞、林傳日、冷宇皓等人犯賭博罪，均
    經臺灣桃園地方法院八十八年易字第六九九號案件判決有罪，彼等均未上訴而確
    定，此有該案案卷足憑。而被告甲○○所出租予林昭名之上開處所，林昭名曾於
    八十七年二月二十五日被查獲經營賭博電動玩具之事實，而被告於小時亦遭一同
    被起訴，被告既已知林昭名違反租賃契約之內容，理應立即終止賃契約，要求林
    昭名返還房屋，豈可再度讓林昭名以此房屋經營賭博性電動玩具店，且自八十七
    年二月二十五日查獲後，至本案查獲日八十七年十二月三日，已長達十個月之久
    ，被告甲○○應有充足之時間取回該屋，而竟不依約取回，而任由林昭名再以該
    屋經營電動玩具店，其顯有幫助犯意，被告甲○○所辯，自不足採信。此外，復
    有扣得現場賭博機具「滿天星」三十一台、「鑽石超級列車拉霸」二台、「滿貫
    大亨（麻將）」六台、「百萬雄兵（象棋）」二台、「大型跑馬座」一台、林昭
    名所有供犯罪所用或預備用之代幣四千五百枚、監視鏡頭五個、監視器螢幕八個
    、機台出牌中獎率控制器一台、累積分看板二台、計算機一台、計算機一台、螢
    幕切換器三台、開分鑰匙三支及未插電電動機具「滿天星」四台、備用ＩＣ板十
    片、及賭台上或兌換籌碼處之賭資共三萬四千九百元及現場紀錄表乙紙附卷可稽
    ，本案事證明確，被告犯行堪以認定。
二、核被告甲○○所為，係幫助犯刑法第二百六十七條常業賭博罪，其為幫助犯，應
    依刑法第三十條第二項規定，減輕其刑。原審審酌被告犯罪之動機、目的、手段
    、犯後態度等一切情狀，適用刑法第三十條第一項前段、第二項、第二百六十七
    條、第二百六十六條第第二項、第四十一條、第三十八條第一項第二款，罰金罰
    鍰提高標準條例第一條前段、第二條，判處被告有期徒刑月，並諭知如易科罰
    金時，以銀元佰元折算壹日之標準。再以扣案之電動玩具「滿天星」參拾伍台
    、「鑽石超級列車拉霸」貳台、「滿貫大亨（麻將）」陸台、「百萬雄兵（象棋
    ）」貳台、「大型跑馬座」壹台係當場賭博之器具；現金萬肆仟玖佰元，係賭
    檯上或兌換籌碼處之財物；代幣肆仟伍佰枚、監視鏡頭伍個、監視器螢幕捌個、
    機台出牌中獎率控制器壹台、累積分看板貳台、計算機壹台、螢幕切換器台、
    開分鑰匙支、備用ＩＣ板拾片均係正犯林昭名所有供犯罪所用之物或預備之物
    ，併宣告沒收，經核並無不合。
三、被告提起上訴略謂，林昭名承租房屋之日期至八十九年五月三十一日始屆滿，而
    林昭名因違反租約從事賭博行為，被告曾於八十七年八月十七日以存證信函通知
    林昭名終止租約，並催其於兩個月內搬遷，林昭名於九月間前來與被告協調，其
    欲將該店讓渡他人，並願配合搬遷，惟因店面轉讓不易，非短期所能完成，請被
    告寬延搬遷之期限，被告本不應允，後經林昭名再三求情，被告因人情難卻且兼
    顧其現實狀況，並慮及其若執意不搬遷，只能循訴訟方式解決，費時長久，亦無
    法令其搬遷，乃要求林昭名簽立切結書，保證於頂讓他人之前，不會再發生任何
    非法情事，並促其儘速轉讓店面，被告基於人情事理，雖未立即訴訟要求林昭名
    搬遷，但絕未同意其繼續在該屋從事賭博行為。而後被告於八十七年十一月四日
    出國，同年十二月三十一日始返回國內，林昭名為警方查獲之日期為八十七年十
    二月三日，在該期間，被告並未在國內，顯見林昭名係趁被告出國期間，又私自
    從事賭博之違法情事，被告既已對林昭名終止租約，惟終止租約，欲令其搬遷取
    回，除了林昭名自動搬遷外，只有以訴訟解決，林昭名既已要求寬限時間給予頂
    讓店面減少損失，被告基於人情事理予以同意，亦屬正常，而且被告亦不知林昭
    名會在頂讓店面期間敢再從事賭博行為，豈能因被告於終止租約後尚未取回房屋
    ，率認被告應成立幫助犯云云。惟依林昭名所述，自八十六年六月一日伊承租該
    房屋，自八十六年七月二十日即開始營業，迄八十七年二月二十五日、八十七年
    四月三日、八十七年十二月三日，三次被查獲，均未間斷地從事該賭博行為（見
    偵查卷第六頁反面），又被告於八十七年二月二十五日，林昭名前被查獲常業賭
    博行為時，亦被列為共同被告，雖該案嗣經判決被告無罪，惟被告自八十七年二
    月二十五日時起，不可能不知悉林昭名係從事常業賭博之犯罪行為，而被告代表
    上國公司與林昭名簽訂之房屋租約第十條載有房屋不得供非法、違規、違法使用
    ；第十四條載明如有違約，得予解約，乃卻不即時解約，收回房屋，仍由林昭名
    繼續使用該房屋，難謂被告無幫助林昭名犯罪之意思，所辯尚無可採，其上訴為
    無理由，應予駁回。
據上論斷，應依刑事訴訟法第三百六十八條，判決如主文。
本案經檢察官張秋雲到庭執行職務。
中     華     民     國    八十九   年       三       月     二十一     日
                             臺灣高等法院刑事第二十二庭
                                 審判長法  官  童  有  德
                                       法  官  胡  方  新
                                  法  官  林  明  俊
右正本證明與原本無異。
不得上訴。
                                       書記官  蕭  進  忠
中     華     民     國    八十九   年       三       月     二十四     日
附錄：本案論罪科刑法條全文
刑法第二百六十七條
以賭博為常業者，處二年以下有期徒刑，得併科一千元以下罰金。


司法院資訊處製作；財團法人民間司法改革基金會備份。
